臺灣基隆地方法院民事判決　　　　九十二年度基簡字第七八○號
　　原　　　告　乙○○
　　訴訟代理人　潘永芳律師
　　被　　　告　金聖元有限公司
　　法定代理人　甲○○
　　訴訟代理人　李勇三律師
右當事人間債務人異議之訴事件，本院於中華民國九十三年七月一日辯論終結，茲判
決如左：
    主      文
原告之訴駁回。
訴訟費用新臺幣壹仟伍佰伍拾元由原告負擔。
    事實及理由要領
一、本件原告主張：被告以臺灣臺北地方法院八十九年度北簡字第一二四二六號及臺
    灣臺北地方法院九十年度簡上字第六四五號民事確定判決為執行名義，聲請本院
    民事執行處強制執行（即本院九十二年度執字第九九二號），命原告將坐落臺北
    縣平溪鄉○○段白石腳小段四三（原告誤為四三之一二）、四三之一○地號土地
    上門牌臺北縣平溪鄉白石村中埔一一七號房屋（執行名義附圖Ａ至Ｇ部分，面積
    共四十八平方公尺）遷讓交還臺陽股份有限公司（下稱臺陽公司），再由臺陽公
    司交付張水德後，再由張水德交給被告。惟查：(一)前開房屋中如執行名義附圖
    Ｂ、Ｃ、Ｅ、Ｇ部分（下稱系爭房屋）係原告所增建，為原告所有，而被告購自
    臺陽公司之房屋係坐落於同地段四三地號土地上，為各自獨立之所有物，尤以原
    告所有系爭房屋面積達三十四平方公尺，而被告向臺陽公司購得之房屋面積則僅
    有十四平方公尺，即使依不動產附合之法則，亦應由原告取得所有權，原確定判
    決（指臺灣臺北地方法院臺北簡易庭八十九年度北簡字第一二四二六號及臺灣臺
    北地方法院九十年度簡上字第六四五號民事判決）即有違誤。系爭房屋既為原告
    所有，原告自得提起執行異議之訴。(二)依民事訴訟法第十條第一項規定：「因
    不動產之物權涉訟者，專屬不動產所在地之法院管轄。」被告於前訴訟顯係行使
    前開房屋之所有權，應專屬本院管轄，然臺灣臺北地方法院竟予受理，顯違專屬
    管轄之規定，依民事訴訟法第四百六十九條第一項第三款後段之規定，其判決當
    然違背法令。(三)臺北縣平溪鄉○○段白石腳小段四三之一○地號土地係屬國有
    土地，並非臺陽公司所有，亦非臺陽公司、張水德及被告間土地買賣之標的，原
    確定判決（指臺灣臺北地方法院臺北簡易庭八十九年度北簡字第一二四二六號及
    臺灣臺北地方法院九十年度簡上字第六四五號民事判決）不察，對於上開土地買
    賣契約書、土地所有權狀及土地登記謄本漏未審酌，遽認上開土地及系爭房屋為
    臺陽公司所有，且為買賣之標的，遽准被告代位請求遷讓房屋，顯有違誤。原確
    定判決顯有足以影響於判決之重要證物漏未審酌，其判決亦有違誤等情，故起訴
    求為「本院九十二年度執字第九九二號債權人金聖元有限公司與債務人乙○○間
    遷讓房屋強制執行事件所為之強制執行程序（限執行名義附圖Ｂ、Ｃ、Ｅ、Ｇ部
    分，不含Ａ、Ｄ、Ｆ部分）應予撤銷」之判決。
二、被告則以：(一)按「執行名義成立後，如有消滅或妨礙債權人請求之事由發生，
    債務人得於強制執行程序終結前，向執行法院對債權人提起異議之訴。如以裁判
    為執行名義時，其為異議原因之事實發生在前訴訟言詞辯論終結後者，亦得主張
    之。」強制執行法第十四條第一項定有明文。而「強制執行法第十四條後段所謂
    發生於前訴訟言詞辯論終結後之異議原因事實，仍須在實體法上足以使依為執行
    名義之判決所命履行之請求向後歸於消滅或罹於不能行使之障礙，始足當之，若
    純以事實審言詞辯論終結前所未提出之攻擊防禦方法，指摘債權人之請求自始不
    當，仍不得執以訴請撤銷強制執行程序。」（參見最高法院八十四年臺上字第三
    一六號判決要旨）。原告主張：系爭房屋為其所增建，為原告所有，惟並未舉証
    以實其說；退步言之，縱使有部分為其所增建，惟各該增建部分均附合於前開房
    屋，復不具獨立之出入門戶，依民法第八百十一條「動產因附合而為不動產之重
    要成分者，不動產所有人取得動產所有權。」之規定，原告就增建部分亦無所有
    權可言。此業經臺灣臺北地方法院以九十年簡上字第六四五號判決確定在案，原
    告再次爭執，顯無可採。(二)次按「因不動產物權而涉訟者，雖應專屬不動產所
    在地之法院管轄，然因買賣、贈與或其他關於不動產之債權契約，請求履行時，
    則屬債法上之關係，而非不動產物權之訟爭，應不在專屬管轄之列。」最高法院
    七十一年臺上字第四七二二號著有判例。前訴訟係依不動產買賣契約請求交付前
    開房屋，應屬債法上之關係，而非不動產物權之訟爭，應不在專屬管轄之列；原
    告主張原判決違法，顯無可採，亦非異議之訴之請求事由。(三)原告主張：臺北
    縣平溪鄉○○段白石腳小段四三之一○地號土地並非臺陽公司、張水德及被告所
    有，原確定判決誤為臺陽公司所有，且為買賣之標的，准被告代位請求遷讓房屋
    ，顯有違誤云云，惟查：原判決並未以四十三之一○地號土地為臺陽公司所有、
    論斷其地上建物之所有權歸屬，而係因原告以磚頭、木材等建築材料修繕前開房
    屋，增建客廳、廚房、廁所等部分，非經毀損或變更其性質，不能分離，衡量其
    固定性及繼續性，依社會經濟觀念判斷，該等建築材料業已成為前開房屋之重要
    成分，由原主建物所有人臺陽公司取得所有權，與四十三之一○地號土地誰屬無
    關，原確定判決並無重大証物漏未審酌之違誤。原告之訴均無理由等語，資為抗
    辯。聲明駁回原告之訴。
三、按「執行名義成立後，如有消滅或妨礙債權人請求之事由發生，債務人得於強制
    執行程序終結前，向執行法院對債權人提起異議之訴。如以裁判為執行名義時，
    其為異議原因之事實發生在前訴訟言詞辯論終結後者，亦得主張之。」強制執行
    法第十四條第一項固定有明文。惟債務人如非以「執行名義成立後，有消滅或妨
    礙債權人請求之事由發生」為由，亦對債權人提起異議之訴，即屬無從准許（因
    不符合債務人異議之訴之要件）。至債務人主張執行名義之確定判決有「違法或
    不當」之情事，如符合提起「再審之訴」之要件，固可提起「再審之訴」，請求
    救濟，惟不得以「執行名義之確定判決違法或不當」為由，提起債務人異議之訴
    （因不符合債務人異議之訴之要件），此乃當然之解釋。
四、查本件依原告所訴，均在指摘「本院九十二年度執字第九九二號遷讓房屋強制執
    行事件之執行名義（即臺灣臺北地方法院臺北簡易庭八十九年度北簡字第一二四
    二六號及臺灣臺北地方法院九十年度簡上字第六四五號民事判決）」如何違法及
    不當，而非主張「執行名義成立後，有消滅或妨礙債權人請求之事由發生」，依
    前揭說明，其提起本件「債務人異議之訴」，顯無理由，應不准許。又原告對於
    本院九十二年度執字第九九二號遷讓房屋強制執行事件之執行名義（即臺灣臺北
    地方法院臺北簡易庭八十九年度北簡字第一二四二六號及臺灣臺北地方法院九十
    年度簡上字第六四五號民事判決），亦已向臺灣臺北地方法院提起「再審之訴」
    （即臺北地方法院九十二年度再易字第九三號）；惟其提起之「再審之訴」已因
    不合法而遭駁回，此亦有臺北地方法院九十二年度再易字第九三號民事裁定附卷
    可稽。故原確定判決縱有違法或不當之情事，亦已無救濟之途徑，併予敘明。
五、訴訟費用（裁判費）一千五百五十元，依民事訴訟法第七十八條規定，應由敗訴
    之原告負擔，爰一併確定其數額如主文第二項所示。
六、據上論結，本件原告之訴為無理由，依民事訴訟法第七十八條，判決如主文。
中　　　華　　　民　　　國　　九十三　　年　　　七　　　月　　 十五 　  日
                              基隆簡易庭法      官  林  金  發
右為正本，係照原本作成。
如不服本判決，應於本判決送達後二十日內向本院提出上訴狀（並附繕本）及繳納上
訴裁判費，上訴於本院合議庭。
中　　　華　　　民　　　國　　九十三　　年　　　七　　　月　　 十五 　　日
                                        法院書記官  溫  麗  燕
